【裁判字號】    90,上訴,199
【裁判日期】    900307
【裁判案由】    違反槍砲彈藥刀械管制條例等
【裁判全文】
臺灣高等法院刑事判決                              九十年度上訴字第一九九號
    上  訴  人  乙○○
    即  被  告
右列被告因賭博案件，不服臺灣臺北地方法院八十九年度訴字第一四二二號，中華民
國八十九年十一月十四日第一審判決（起訴案號：臺灣臺北地方法院檢察署八十九年
度偵字第九九四八號），提起上訴，本院判決如左：
    主  文
原判決關於乙○○部分撤銷。
乙○○共同連續意圖營利，聚眾賭博，處有期徒刑陸月，如易科罰金，以佰元折算
一日，於刑之執行完畢或赦免後，令入勞動場所強制工作年，以保護管束代之，天
九牌壹副、帳單壹張、骰子壹佰顆、紙籌碼貳佰伍拾張、抽頭牌拾支、籌碼壹佰伍拾
玖只、監視器貳組均沒收。
    事  實
乙○○因罹患末期腎臟病，生活困難，遂與已滿十八歲之倪吉明、洪文賓共同意圖營
利，基於概括之犯意，自民國八十九年五月十日起至同月十二日止，由乙○○提供天
九牌等賭具，以抽頭金百分之二僱用倪吉明擔任賭場清檯工作，以每日新台幣（下同
）六千元僱用洪文賓負責賭場記帳工作，以坐落台北市○○區○○路一段卅七巷十八
號一樓及地下室房屋為賭博場所，連續聚集王志祥等不特定賭客，供其賭博財物。每
次輸贏一萬元，其中五百元由乙○○抽頭得利，恃此謀生而為常業。嗣於同年五月十
二日凌晨二時許為警查獲，並扣得乙○○所有供聚眾賭博所用之天九牌一副、帳單一
張、骰子一百顆、紙籌碼（面額五百元）二百五十張、抽頭牌十支、籌碼一百五十九
只（其中黃色一百十三只、紅色廿八只、藍色十八只）、監視器二組，由台北市政府
警察局信義分局移送臺灣臺北地方法院檢察署檢察官偵查起訴。
    理      由
一前述犯罪事實，業據上訴人乙○○於警訊及偵審中坦承不諱，與原審共同被告倪吉
  明、洪文賓、甲○○供述情節相符，又經證人即賭客王志祥、林財發、林建宏、黃
  立志、周林傳、林顯東、陳文德、柯智仁、郭茂東、鄭耀騰、郭忠仁、施長耀、趙
  霖、葉國華、李志杰、高國欽、陳德鈞、賴俊義、葉大光、王慧君、林嘉鈺、陳明
  珠、李月琴、陳其益、蘇國福、饒台生、翁鳳秋、魏嘉樺於警訊中證述明確，復有
  賭具天九牌一副、帳單一張、骰子一百顆、五百元面額紙籌碼二百五十張、抽頭牌
  十支、黃色籌碼一百十三只、紅色籌碼二十八只、藍色籌碼十八只、監視器二組扣
  案可證。事證明確，犯行已可認定。
二上訴人所為，係犯刑法第二百六十八條之意圖營利供給賭博場所罪及意圖營利聚眾
  賭博罪。其與倪吉明、洪文賓互有犯意聯絡及行為分擔，為共同正犯。先後各次犯
  行，時間相近，所犯為構成要件相同之罪名，顯然出於概括犯意，各依連續犯規定
  論以一罪並加重其刑。彼等以同一之營利行為而犯上述二罪，應依情節較重之意圖
  營利聚眾賭博一罪處斷。原審予以論罪科刑，雖非無見，但漏未記載所認定聚集賭
  眾之事實，致理由內此部分判斷失所依據，且想像競合犯依刑法第五十五條從一重
  處斷時，所犯各罪法定本刑相同者，應論以情節較重之罪，而同法第二百六十八條
  之供給賭場與聚眾賭博罪名，後者在行為之積極侵害性上大於前者，自應據以處斷
  （參照最高法院七十九年度台非字第二○六號判決），原審誤依情節較輕之供給賭
  博場所罪論處，已有未合；又科刑之判斷依照刑法第五十七條各款規定，必須就行
  為人涉案環境中一切主客觀情狀，基於個別處遇之刑罰矯治原則詳實審酌，原判決
  認上訴人經營天九牌賭場獲利甚豐、危害非小為由，科處上訴人有期徒刑八月，對
  於人身自由所加之限制不能謂為輕微，固非全無所本，但既認上訴人係因末期腎臟
  病缺錢治病、處境困窘而觸法，仍予宣告前述短期自由刑，又未具體闡述究竟有何
  非予監禁即難矯治之原因，量刑判斷亦難認為已達妥適。上訴論旨據此指摘原判決
  不當，非無理由，應由本院撤銷改判。審酌上訴人因病觸法，每週必須定期洗腎治
  療三次，依其身體情況入監服刑非無健康顧慮，及其事後尚知認罪悔過等一切情狀
  ，認宜量處如主文所示之刑，並諭知易科罰金之折算標準。又其在原審供承係因「
  腎臟不好，沒辦法工作，又急著要錢」而犯罪，所經營之賭場規模非小，顯係以犯
  本案之罪為常業，有藉保安處分措施加強他律矯治之必要，併命於刑之執行完畢或
  赦免後入勞動場所強制工作三年。惟念其身負重疾，認為所宣告之強制工作處分以
  暫不實際執行為適當，先予代以保護管束，以觀後效。扣案天九牌一副、帳單一張
  、骰子一百顆、紙籌碼二百五十張、抽頭牌十支、籌碼一百五十九只、監視器二組
  為上訴人所有供犯罪所用之物，併宣告沒收。
三依刑事訴訟法第三百六十九條第一項前段、第三百六十四條、第二百九十九條第一
  項前段、刑法第二十八條、第五十六條、第五十五條、第二百六十八條、第四十一
  條、第九十條、第九十二條、第三十八條第一項第二款，罰金罰鍰提高標準條例第
  一條前段、第二條前段判決如主文。
本案經檢察官吳國南到庭執行職務
中      華      民      國      九十      年      三      月      七    日
                              臺灣高等法院刑事第廿三 庭
                                  審判長法  官  劉  靜  嫻
                                        法  官  吳      燦
                                        法  官  林  勤  綱
右正本證明與原本無異。
不得上訴。
                                        書記官  鐘  麗  芳
中      華      民      國      九十      年      三      月      九    日
附錄本案論罪科刑法條全文
刑法第二百六十八條
意圖營利，供給賭博場所或聚眾賭博者，處三年以下有期徒刑，得併科三千元以下罰
金。


司法院資訊處製作；財團法人民間司法改革基金會備份。
